臺灣高等法院交通事件裁定　　　　　　 94年度交抗字第114號
　　抗　告　人
　　即受處分人　甲○○
上抗告人因違反道路交通管理處罰條例案件，不服臺灣臺北地方
法院93年度交聲字第1237號，中華民國94年 1月17日裁定（原處
分案號：臺北市交通事件裁決所北市裁三字第裁 22－ACV460169
號），提起抗告，本院裁定如下：
    主  文
抗告駁回。
    理  由
一、原裁定意旨略以：抗告人即受處分人甲○○於民國93年11月
    7日晚上8時26分許，駕駛車號QPJ－643號輕型機車，行經臺
    北市○○○路259巷內，不遵方向違規行駛約5至10公尺，為
    警巡邏發現，當場掣單舉發，有本件舉發員警到庭結證屬實
    ；而與受處分人當日偕同看電影之友人張淑娟，因事發當時
    並未親自見聞受處分人移動機車之過程，對於受處分人是否
    有不遵向行駛之情事，即無所悉，無法資為有利受處分人之
    認定；另依釋字第275 號解釋，有關違反道路交通管理處罰
    條例應受行政罰之行為，於行為人不能舉證證明自己無過失
    時，即應受罰，本件受處分人既無法舉證其無過失，即應負
    擔違規之結果。因認受處分人違反道路交通管理處罰條例第
    45條第1款，裁處罰鍰900元，並依同條例第63條第1項第1款
    記違規點數1點等語。
二、抗告意旨略以：受處分人當日確與友人相約前往欣欣百貨樓
    上看電影，電影結束後並至電影院旁，即林森北路259 巷內
    麻油雞店內品嚐補冬，用餐完畢即相約擬至 259口對面金格
    唱片行購買CD。由於受處分人機車停置於麻油雞店對面，欲
    順路面高低之勢遷出機車後，再啟動機車迴轉到金格唱片行
    ，因當時有二部機車欲停受處分人擬迴轉半徑之前方，故受
    處分人將機車稍向前移動約5 至10步，豈料即遭員警以警車
    抵住不讓迴轉，並舉發受處分人違規。原審裁定對於受處分
    人當日是否確曾看電影？確將機車停放於麻油雞店對面之停
    車格？受處分人被警攔阻之處距巷口之遠近？受處分人與友
    人相約金格唱片行豈會捨近求遠行駛？均未查證，即驟認受
    處分人違規事實明確，爰請求准予受處分人與舉發員警至現
    場對質、說明事實經過云云。
三、經查：
  (一)證人即當日與受處分人偕同看電影之友人張淑娟，於原審證
    稱：我們約六點多去看電影，看完電影去吃麵，我的車子是
    停在靠近欣欣百貨斜對面的珠寶店，我要去金格唱片看CD，
    因受處分人的車子停在炸雞店前面（按即麻油雞店對面），
    所以我就告訴受處分人，我先到金格唱片去牽車。因為我們
    吃完麻油雞的時候，我是直接順著單行道往前走，所以我就
    先過去欣欣百貨那邊，我沒有看到受處分人牽車的經過等語
    。是證人張淑娟既未見聞受處分人有無逆向行駛 5至10公尺
    之事實，則其此部分證言，尚無法資為有利於受處分人之認
    定至明。
  (二)受處分人對於是否有逆向行駛之行為，先於聲明異議狀稱：
    當時本人正將機車移出，也正好坐在機車椅上啟動，也正預
    備順向反轉云云（按：即未有行駛行為）；嗣於原審稱：我
    是要牽車出來，當時車是逆向的，我要把車子轉回正方向，
    才要騎出去，並非車子已經逆向行駛的情形（按：未有行駛
    行為）；後於抗告狀改稱：啟動機車店門擬迴轉時，見前方
    來二位巡邏警員，為基於禮貌及尊重，我暫停迴轉之動作，
    時又有二部中型機車要停於本人欲擬迴轉之半徑前方，故我
    大約有稍移動大約5 至10步之遠云云（按：已有行駛行為）
    。則受處分人前後所言已非一致，而依其嗣後所言，其確有
    騎上機車、發動機車，並有行駛之行為，核與證人陳冬民所
    言相符（見下述），縱受處分人否認有逆向行駛5 至10公尺
    之遙，亦無解於其有逆向行駛之事實。
  (三)證人即當日舉發員警陳冬民於原審證稱：我跟同事兩個人騎
    巡邏車從新生北路轉進林森北路 259巷，就發現受處分人騎
    車逆向行駛，然後我就用我的機車把他擋下來，當時受處分
    人是一個人在那邊，我是看他牽完車，就騎一下下，我就攔
    他下來，受處分人至少騎5 至10公尺等語。依證人陳冬民之
    證述，其係看到受處分人騎 5至10公尺後，即驅車攔停，當
    無誤判之情，況員警與受處分人素無怨隙，殊無設詞誣陷之
    理。而交通警察掣單舉發違反道路交通管理處罰條例所列之
    違規事實，本質上為行政處分，係公務員基於職務上之權力
    ，依法就特定之具體事件所為之具公法上效果之單方行政行
    為，基於公務員為公法上行為具有公信力之原則，該行政行
    為當可被推定為真正。本件受處分人既未能提出證據以資證
    明其確無違規行為，又查無其他積極證據足認員警舉發錯誤
    ，或供證不實之情事，則舉發員警陳冬民之證詞，自可採信
    。受處分人前揭所辯，應為事後卸責之詞，所稱當日曾看電
    影、將機車停放於麻油雞店對面之停車格、受處分人被警攔
    阻之處距巷口之遠近等詞，皆與本件違規情事無涉，亦無再
    至現場與員警對質說明之必要。臺北市交通事件裁決就此違
    規行為，依前揭法條規定裁處裁處罰鍰 900元，並記違規點
    數 1點，並無不當。原審認受處分人聲明異議為無理由，而
    予以駁回，經核並無不合。受處分人抗告，執上詞指摘原裁
    定不當，為無理由，應予駁回。
據上論斷，應依道路交通案件處理辦法第26條，刑事訴訟法第41
2條，裁定如主文。
中　　華　　民　　國　　94　　年　　2　　月　　 24　　日
                  臺灣高等法院交通法庭
                      審判長法  官  葉騰瑞
                            法  官  劉壽嵩
                            法  官  魏新國
以上正本證明與原本無異。
不得再抗告。
                            書記官  陳秋雄
中　　華　　民　　國　  94　　年　　2 　　月　　24　　日
